臺灣桃園地方法院民事裁定
111年度司家他字第20號
受  裁定人
即原審原告  李原榮  
訴訟代理人  袁曉君律師
受  裁定人
即原審被告  黃創濃  
            黃水來  
            黃創寬  
            黃永東  

            張黃月桃
            徐黃玉燕
            黃足    

            黃圓    
            黃志文  
            黃萬順  
            黃花    
上  一  人
訴訟代理人  黃素琴  
受  裁定人
即原審被告  葉黃秀葉
            廖黃麗英
上二人共同
訴訟代理人  陳明宗律師
受  裁定人
即原審被告  李黃春柳
            黃華守  
            黃款    
            黃淑芬  
            黃淑娟  
            李訓騰  
            李文琦  
            李訓傑  
            李天賜  

            黃李阿美

            呂李梅芳
            李雪芳  
            李碧惠  

            李如依  
上列當事人間請求分割遺產事件，本院依職權裁定確定訴訟費用
額如下：
    主      文
受裁定人李原榮應向本院繳納之訴訟費用額確定為新臺幣貳拾參
元，及自本裁定送達之翌日起至清償日止，按年息百分之五計算
之利息。
受裁定人黃創濃、黃水來、黃創寬、黃永東、張黃月桃、徐黃玉
燕、黃足、黃圓、廖黃麗英應向本院繳納之訴訟費用額確定為新
臺幣壹佰零肆元，及自本裁定送達之翌日起至清償日止，按年息
百分之五計算之利息。
受裁定人黃志文、李黃春柳、黃華守、黃款、黃淑芬、黃淑娟應
向本院繳納之訴訟費用額確定為新臺幣參拾壹元，及自本裁定送
達之翌日起至清償日止，按年息百分之五計算之利息。
受裁定人黃萬順、黃花、葉黃秀葉應向本院繳納之訴訟費用額確
定為新臺幣壹佰捌拾捌元，及自本裁定送達之翌日起至清償日止
，按年息百分之五計算之利息。
受裁定人李訓騰、李文琦、李訓傑、李天賜、黃李阿美、呂李梅
芳、李雪芳、李碧惠、李如依應向本院繳納之訴訟費用額確定為
新臺幣壹拾玖元，及自本裁定送達之翌日起至清償日止，按年息
百分之五計算之利息。
    理      由
一、按家事事件法就費用之徵收及負擔並無規定，其中家事訴訟
    事件，固得準用民事訴訟法關於訴訟救助之規定，惟家事非
    訟事件，僅於該法第97條規定準用非訟事件法，而非訟事件
    法對訴訟救助則漏未規範，自應類推適用民事訴訟法第107
    條以下有關訴訟救助之規定（最高法院101年度第7次民事庭
    會議決議參照）。次按經准予訴訟救助者，於終局判決確定
    或訴訟不經裁判而終結後，第一審受訴法院應依職權以裁定
    確定訴訟費用額，向應負擔訴訟費用之當事人徵收之，民事
    訴訟法第114條第1項定有明文。又同法第91條第3項規定，
    法院依聲請以裁定確定之訴訟費用額，應於裁定送達翌日起
    ，加給按法定利率計算之利息，其立法理由旨在促使當事人
    早日自動償付其應賠償對造之訴訟費用，故在當事人無力支
    付訴訟費用時，雖由國庫暫時墊付，然依法院前揭民事訴訟
    法第114條第1項規定，依職權裁定確定訴訟費用額，同屬確
    定訴訟費用額之程序，亦應基於同一理由而類推適用同法第
    1條第3項規定加計法定遲延利息。
二、次按，因財產權而起訴，其訴訟標的之金額或價額在新臺幣
    十萬元以下部分，徵收一千元；逾十萬元至一百萬元部分，
    每萬元徵收一百元；逾一百萬元至一千萬元部分，每萬元徵
    收九十元；逾一千萬元至一億元部分，每萬元徵收八十元；
    逾一億元至十億元部分，每萬元徵收七十元；逾十億元部分
    ，每萬元徵收六十元；其畸零之數不滿萬元者，以萬元計算
    ；家事訴訟事件，除本法另有規定者外，準用民事訴訟法之
    規定，民事訴訟法第77條之13及家事事件法第51條定有明文
    。再按，請求分割共有物之訴，其訴訟標的價額之計算，應
    以原告在第一審起訴時因分割所受利益之客觀價額為準，此
    種案件上訴時，其訴訟標的價額及上訴利益額，亦以此為準
    ，不因被告或原告提起上訴而有所歧異（最高法院72年第2
    次民事庭會議決議、94年度台抗字第146號、110年度台抗字
    第551號裁定意旨參照），而分割遺產乃在解消繼承人間對
    遺產之公同共有關係，上開見解於分割遺產案件，亦應類推
    適用。末按，法院於核定訴訟標的價額時，應以原告起訴請
    求法院裁判之聲明範圍為準；如原告起訴聲明已有一部撤回
    、變更、擴張或減縮等情形後，法院始為訴訟標的價額之核
    定者，即應祇以核定時尚繫屬於法院之原告請求判決範圍為
    準，據以計算訴訟標的之價額，徵收裁判費用（最高法院95
    年度台抗字第689 號裁定、臺灣高等法院暨所屬法院100 年
    法律座談會民事類提案第42號審查意見意旨參照）。
三、經查，本件原審原告李原榮與原審被告黃創濃等人間請求分
    割遺產事件，因原告李原榮無資力支出訴訟費用而聲請訴訟
    救助，經本院以110年度家救字第116號裁定准予訴訟救助在
    案。上開事件經本院以110年度家繼訴字第98號於民國111年
    12月27日判決，諭知「訴訟費用由兩造依附表二所示之應繼
    分比例負擔」，且確定在案等情，業經本院調閱上開卷宗閱
    明無訛，是本院自應依職權裁定確定訴訟費用額。
四、經查，本件遺產價值總額核算為新臺幣（下同）17,852,566
    元（遺產價值總額及其計算方式均詳如附表一），又原告起
    訴時原主張之應繼分比例為111分之1，嗣原告於本院110年9
    月6日訊問時，更正應繼分比例為100分之1。是依首揭說明
    ，原告因分割所受利益之客觀價額為178,526元（計算式：1
    7,852,566元×1/100＝178,526元，元以下四捨五入），故本
    件訴訟標的價額應核定為178,526元，是依首揭規定，本件
    原應徵之訴訟費用為1,880元。又依本件判決諭知，本件受
    裁定人即原審原告與原審被告應向本院繳納之訴訟費用額確
    定如附表二所示，並應加給自本裁定送達翌日起按法定利率
    計算之利息，爰裁定如主文。另受裁定人李原榮原負擔之訴
    訟費用為19元，經本院依職權調整，將上開附表二計算方式
    所不足金額由受裁定人即原審原告李原榮負擔，是受裁定人
    李原榮應負擔之金額為23元，併此敘明。
四、如不服本裁定，應於裁定送達後10日內，以書狀向本院司法
    事務官提出異議。
中　　華　　民　　國　　111 　年　　9 　　月　　15　　日
                   家事法庭司法事務官　蔡淑蘭
附表一：起訴時被繼承人黃連招之遺產暨土地價值
編號 土地 面積（平方公尺） 應有部分 權利範圍 土地價值 (計算式：起訴時110年公告土地現值（元/平方公尺）×土地面積×應有部分權利範圍)  1 桃園市○○區○○段00地號土地 373.06 448/5376 291,422元（9,374元×373.06×(448/5376）） 2 桃園市○○區○○段00地號土地 386.85 448/5376 286,914元（8,900元×386.85×(448/5376）） 3 桃園市○○區○○段00地號土地 11,752.40 448/5376 8,724,198元（8,908元×11,752.40×(448/5376）） 4 桃園市○○區○○段00地號土地 193.63 1/1 1,723,307元（8,900元×193.63×(1/1）） 5 桃園市○○區○○段000地號土地 854.25 448/5376 657,203元（9,232元×854.25×(448/5376）） 6 桃園市○○區○○段00000地號土地 538 5250/50400 481,958元（8,600元×538×(5250/50400）） 7 桃園市○○區○○段000地號土地 112 5250/50400 100,333元（8,600元×112×(5250/50400）） 8 桃園市○○區○○段000地號土地 210 5250/50400 188,125元（8,600元×210×(5250/50400）） 9 桃園市○○區○○段000地號土地 1,463 5250/50400 1,310,604元（8,600元×1463×(5250/50400）） 10 桃園市○○區○○段000地號土地 757.13 12/30 4,088,502元（13,500元×757.13×(12/30）） 總計 17,852,566元    
附表二：兩造之應繼分比例與應徵之訴訟費用
編號 繼承人 應繼分比例 兩造應負擔之訴訟費用（計算式＝原應徵之裁判費1,880元×應繼分比例） 1 原告李原榮 1/100 23元 2 被告黃水來 1/18 104元 3 被告黃創濃 1/18 104元 4 被告黃創寬 1/18 104元 5 被告黃永東 1/18 104元 6 被告張黃月桃 1/18 104元 7 被告徐黃玉燕 1/18 104元 8 被告黃足 1/18 104元 9 被告黃圓 1/18 104元 10 被告黃志文 1/60 31元 11 被告黃萬順 1/10 188元 12 被告黃花 1/10 188元 13 被告葉黃秀葉 1/10 188元 14 被告李黃春柳 1/60 31元 15 被告黃華守 1/60 31元 16 被告黃款 1/60 31元 17 被告黃淑芬 1/60 31元 18 被告黃淑娟 1/60 31元 19 被告李訓騰 1/100 19元 20 被告李文琦 1/100 19元 21 被告李訓傑 1/100 19元 22 被告李天賜 1/100 19元 23 被告黃李阿美 1/100 19元 24 被告呂李梅芳 1/100 19元 25 被告李雪芳 1/100 19元 26 被告李碧惠 1/100 19元 27 被告李如依 1/100 19元 28 被告廖黃麗英 1/18 104元 
以上正本係照原本作成。